【裁判字號】    97,消債抗,7
【裁判日期】    971222
【裁判案由】    抗告事件
【裁判全文】
臺灣宜蘭地方法院民事裁定             97年度消債抗字第7號
抗  告  人  甲○○
即  債務人
代  理  人  林國漳律師
上列抗告人因消費者債務清理條例更生事件，抗告人對於中華民
國97年10月27日本院97年度消債更第109 號裁定提起抗告，本院
裁定如下：
    主  文
抗告之聲請均駁回。
抗告程序費用新台幣壹仟元由抗告人負擔。
    理  由
一、按債務人對於金融機構因消費借貸、自用住宅借款、信用卡
    或現金卡契約而負債務，在聲請更生或清算前，應提出債權
    人清冊，以書面向最大債權金融機構請求協商債務清償方案
    並表明共同協商之意旨，消費者債務清理條例（下稱消債條
    例）第151條第1項定有明文。次按債務人與金融機構協商成
    立者，不得聲請更生或清算，但因不可歸責於己之事由，致
    履行顯有重大困難者，不在此限；本條例施行前，債務人依
    金融主管機關協調成立之中華民國銀行公會會員辨理消費金
    融案件無擔保債務協商機制與金融機構成立之協商，準用前
    項之規定，同條例第151條第5項、第6項分別定有明文。
二、抗告意旨略以：其於民國（下同）95年12月與最大債權銀行
    達成協商，債務清償方案約定自95年12月起以1月為1期，分
    100期、利率 5.88％，每月繳款新台幣（下同）31,735元，
    聲請人於繳納17期後，於97年10月14日與最大債權銀行達成
    個別協商一致性方案，將原來100期、利率 5.88％，變更為
    180期、利率 4.00％，由聲請人自行向各家債權銀行提出申
    請比照最大債權銀行達成協議辦理。而聲請人每月固定收入
    含加班費為66,000元，需繳納銀行欠款、民間債務、負擔父
    親看護費用、扶養妻兒，每月支出費用大約為150,000 元，
    實非聲請人能力可以支付，況聲請人目前之情形，已無任何
    可舉債之管道。另抗告人主張因其多次周轉不靈，入不敷出
    ，才用父親名下房屋多次向員山農會疏困貸款一次為96年 9
    月370萬，另一次為97年1月200萬，合計570萬，並稱上開借
    款均用來解決其債務，並無剩餘款項足資因應。承上，而指
    稱原審僅單純以聲請人銀行之借貸每月繳納後尚有餘額來觀
    察，而未論聲請人之其他債務，洵非允洽。次指原審以聲請
    人能調動高額現金存入帳戶，而質疑聲請人為何97年4 月間
    即無法繳納每月31,735元協商款，實有誤會。故聲請人並非
    刻意毀諾，而係非可歸責於聲請人之事由，致履行有重大困
    難，認原審裁定尚有違誤，因此狀請鈞院廢棄原裁定云云。
三、經查：
（一）抗告人於消債條例施行前之95年12月間，業就其積欠各金
      融機構之無擔保債務，利用金融主管機關協調成立之中華
      民國銀行公會會員辦理消費金融案件無擔保債務協商機制
      ，與各債權銀行成立協商，約定自95年12月起，按年息5.
      88％，分100 期，每月給付31,735元並依各債權銀行債權
      金額比例清償債務，有協議書乙份在卷可稽（見原審卷第
      35頁），堪可認定。
（二）抗告人主張其毀諾之原因，係因每月收入除需繳納銀行欠
      款及會款外，尚有私人借貸款項部分需償還，生活入不敷
      出，且需分擔父親之看護費用及扶養妻子、女兒，況以聲
      請人目前之情形，已無任何可舉債之管道，因而於97年4
      月間毀諾云云。惟依抗告人所提資料顯示，會款部分幾乎
      均是借用他人名義且多為死會，已屬可疑；另抗告人於97
      年初貸得570萬元，卻聲稱並無剩餘款項足資因應，然其
      員山鄉農會存摺於97年1月23日及97年3月5日卻各有一筆
      570萬元存入帳戶（參原審卷第25頁），卻於97年4月間毀
      諾，既有如此鉅額款項，隔月立即毀諾，故抗告人認具有
      不可歸責於己之事由至履行協議顯有重大困難，實不足採
      。此外，抗告人復未舉證證明其於協商成立後有何經濟狀
      況重大變更，或發生不可歸責於己之事由，致履行協商顯
      有重大困難之情事而毀諾，則其聲請更生自屬無據。
（三）況抗告人已於97年10月14日再與最大債權銀行達成個別性
      協商一致性方案，將原來100期、利率5.88％，變更為180
      期、利率4.00％，由聲請人自行向各家債權銀行提出申請
      比照最大債權銀行達成協議辦理。依消債條例第151條第5
      項本文規定，亦不得聲請更生或清算。
（四）綜上所述，抗告人因無不可歸責於己之事由，致履行協商
      條件顯有重大困難，則抗告人毀諾而未履行上述協商條件
      ，並提起更生之聲請，自與上開法條之規定不相符合，從
      而原審裁定駁回抗告人更生之聲請，核無違誤，抗告意旨
      指摘原裁定不當，求予廢棄並發回重審，為無理由，應予
      駁回。
四、據上論結，本件抗告為無理由，依消費者債務清理條例第15
    條，民事訴訟法第495條之1第1項、第449條第1項、第95條
    、第78條，裁定如主文。
中    華    民    國    97    年    12    月    22    日
          民  事  庭      審判長法  官  楊麗秋
                                法  官  張育彰
                                法  官  林俊廷
上為正本係照原本作成
本件不得抗告
中    華    民    國    97    年    12    月    22    日
                                書記官  李茂榮


司法院資訊處製作；財團法人民間司法改革基金會備份。
